【裁判字號】    97,上易,1337
【裁判日期】    970715
【裁判案由】    妨害自由
【裁判全文】
臺灣高等法院刑事判決                97年度上易字第1337號
上  訴  人  台灣基隆地方法院檢察署檢察官
被      告  乙○○
上列上訴人因被告恐嚇案件，不服臺灣基隆地方法院97年度易字
第134號，中華民國97年4月9日第一審判決（起訴案號：臺灣基
隆地方法院檢察署96年度偵字第4039號），提起上訴，本院判決
如下：
    主  文
上訴駁回。
    理  由
一、公訴意旨略以：被告為設於臺北市中正區○○○路○段57號3
    樓之1之資優文化生活事業股份有限公司（後更名為資優數
    位科技國際股份有限公司，以下簡稱資優公司）板橋分公司
    執行長，告訴人甲○○則為該公司人事經理（已離職），被
    告為告訴人之直屬上司，亦為有配偶之人，於民國（下同）
    92年4月間與告訴人交往，進而成為男女朋友，94年11月中
    旬，告訴人另與於同一公司服務之執行訓練總監簡瑋慶交往
    ，致被告心生不滿，遂於94年10月15日起至同年12月24日委
    託不詳徵信社利用攝影、錄音等設備跟蹤告訴人後，進而向
    簡瑋慶恐嚇支付新台幣（下同）47萬8500元之跟監費（被告
    所涉恐嚇取財犯行業經  臺灣臺北地方法院檢察署檢察官以
    95年度偵字第23653號提起公訴），距被告以其000000 0000
    號行動電話連續於95年1月7日至31日，附表所示時間以簡訊
    或留言方式將附表所示之恐嚇內容傳至告訴人0000000000
    號行動電話，以加害生命、身體之言詞進行恐嚇，危害告訴
    人生活安寧，使告訴人心生畏懼，因認被告涉犯刑法第305
    條之恐嚇罪嫌云云。
二、按同一案件繫屬於有管轄權之數法院者，由繫屬在先之法院
    審判之，又依第8條之規定，不得為審判者，應諭知不受理
    判決，並得不經言詞辯論為之，刑事訴訟法第8條前段、第
    303條第7款、第307條，分別定有明文。又上開一事不再理
    之原則，關於實質上一罪或裁判上一罪，均有其適用（最高
    法院60年台非字第77號著有判例可參）。連續犯係裁判上一
    罪，其一部分犯罪事實曾經檢察官起訴者，依同法第267條
    規定，效力當然及於全部，自不得就其連續之犯罪事實再行
    起訴，而案件是否已經起訴，應以檢察官起訴繫屬之先後為
    準，同一案件繫屬於有管轄權之數法院，由繫屬在先或經裁
    定繫屬在後之法院審判，致不得為審判者，自應依同法第30
    3條第7款諭知不受理之判決，避免一罪兩判。次按被告行為
    後，刑法第56條關於連續犯之規定已於94年2月2日修正刪除
    ，並自95年7月1日起施行，是被告行為後之法律已有變更。
    本件被告於舊法時期涉犯之多次恐嚇犯行，均時間緊接，所
    犯構成要件相同，顯係基於概括之犯意反覆所為，此依修正
    施行前刑法第56條之規定，為連續犯，應論以一罪，並得加
    重其刑至二分之一；然依修正施行後之刑法，並無連續犯之
    規定，且依新法應各別多次論斷之結果（即數罪併罰），其
    刑度顯較修正前應依刑法第56條之規定以一連續恐嚇罪論處
    為重，經比較新舊法結果，以被告行為時之規定較有利於被
    告，新法之規定對於被告並無較為有利之情形，自應依刑法
    第2條第1項前段規定，適用修正施行前刑法第56條之規定，
    以一論罪。
三、查被告於92年4月間起與板橋分公司員工甲○○有男女朋友
    關係，因懷疑甲○○與他人交往，自94年10月15日起至同年
    12月24日止，委託徵信社利用攝影、錄音等設備跟蹤甲○○
    ，而於94年11月間知悉簡瑋慶追求甲○○一事。詎被告竟基
    於意圖為自己不法所有及恐嚇危害安全之概括犯意，連續自
    94年12月27日在臺北市○○街丹堤咖啡廳內，向簡瑋慶恐嚇
    稱：「如果不付跟監費這筆錢，就會趕盡殺絕，否則公司就
    會辭掉他」等語，以使簡瑋慶支付跟監費47萬8500元；並於
    同年月28日、29日再約簡瑋慶至板橋市與中和市交界的尚辰
    咖啡廳內、台北市大安森林公園內要求支付跟監費，並於29
    日下午10時許，要求簡瑋慶於同年月30日將款項匯入林碧惠
    在世華銀行之帳戶內，並恫稱「不匯的話，你給我試試看」
    等語；同年月30日再委由不知情之同仁陳玉萍向甲○○恐嚇
    稱簡瑋慶如付跟監費公司以自動請辭方式處理，否則以革職
    論等語。嗣又於95年1月6日、12日，連續以簡訊、語音留言
    方式，對簡瑋慶以「快來我會用手腳感謝他無限次都可以，
    …情敵，敵人一定要趕盡殺絕的」、「等到公司上櫃後，我
    就有時間、空間好好把你們處理，看你們往哪裡逃呀，君子
    報仇，三年不晚，試試看呀，看看我會不會執行得很徹底呀
    ！」等詞進行恐嚇，均使簡瑋慶心生畏懼等情，經檢察官認
    其涉犯刑法第346條第3項、第1項之恐嚇取財未遂罪嫌、第
    305條之連續恐嚇罪，所犯上開二罪間，犯意各別、罪名有
    異，應予分論併罰，提起公訴，有臺灣臺北地方法院檢察署
    檢察官95年12月21日，95年度偵字第23653號起訴書在卷可
    稽，並於96年1月15日繫屬於臺灣台北地方法院，以96年度
    易字第152號案件審理中，亦有本院被告前案記錄表在卷可
    查。觀之本案起訴事實足認，被告係因與告訴人甲○○有感
    情糾紛，以跟監方式得悉甲○○與簡瑋慶交往，致心生不甘
    而要求簡瑋慶給付跟監費用，為恐嚇取財犯行，並於95年1
    月間，連續多次以電話簡訊及留言方式恐嚇甲○○、簡瑋慶
    等情，應可認定。再參以被告傳予甲○○、簡慶緯之簡訊或
    留言，均有「…情敵，敵人一定要趕盡殺絕的」、「等到公
    司上櫃後，我就有時間、空間好好把你們處理，看你們往哪
    裡逃呀，君子報仇，三年不晚，試試看呀，看看我會不會執
    行得很徹底呀」等語（見本件起訴書附表編號1、9），顯見
    被告為上開含恐嚇言詞之電話簡訊及留言均係基於對甲○○
    之感情糾紛而生報復之概括犯意而為，係基於同一原因恐嚇
    二位告訴人甲○○、簡慶緯，屬修正前之連續犯，應依修正
    前刑法第56條論以一罪，而有裁判上一罪之關係。檢察官上
    訴意略以：前開臺灣臺北地方法院檢察署起訴之被告乙○○
    恐嚇犯行，被告意在阻止甲○○與簡瑋慶交往，自被告恐嚇
    之時間、地點、犯罪目的及手段方法、標的合併觀之，無從
    認定本件恐嚇甲○○犯行，係被告乙○○自始基於同一預定
    犯罪計劃，並出於主觀上始終同一犯意而為，亦二案所恐嚇
    之客觀對象亦不相同云云，而認被告上開行為非屬裁判上一
    罪，尚有誤解。
四、本件被告被訴之恐嚇犯行，與上開繫屬在先，現由台北地方
    法院審理之被告恐嚇犯行，時間緊接、犯罪手法相同，觸犯
    基本構成要件相同之罪名，顯係基於概括犯意反覆為之，應
    屬連續犯，為裁判上一罪，檢察官於96年9月20日就與上開
    犯罪事實為裁判上一罪之本案，向原審重行起訴，於法即有
    未合，揆諸前揭說明，爰不經言詞辯論，逕為諭知不受理之
    判決。則原審依照首開說明，不經言詞辯論，將本案逕為不
    受理判決之諭知，經核並無不當，檢察官猶執前詞提起上訴
    ，指摘原判決不當，為無理由，應予駁回，並不經言詞辯論
    為之。
五、據上論斷，應依刑事訴訟法第368條、第372條，判決如主文
中    華    民    國    97    年    7     月    15    日
                  刑事第十六庭審判長法  官  溫耀源
                                    法  官  許增男
                                    法  官  王敏慧
以上正本證明與原本無異。
不得上訴。
                                    書記官  丁淑蘭
中    華    民    國    97    年    7     月    15    日


司法院資訊處製作；財團法人民間司法改革基金會備份。
